臺灣高等法院刑事判決　　　　　　 95年度上更(一)字第234號
上　訴　人　臺灣士林地方法院檢察署檢察官
被　　　告　乙○○
選任辯護人　林添進律師
被　　　告　李縓
　　　（原名甲○○）
指定辯護人　義務辯護律師許碧真
上列上訴人因被告等貪污治罪條例等案件，不服臺灣士林地方法
院92年度訴字第93號，中華民國93年 3月15日第一審判決（起訴
案號：臺灣士林地方法院檢察署88年度偵字第3359號），提起上
訴，經判決後，由最高法院第 1次發回更審，本院判決如下：
    主  文
上訴駁回。
    理  由
一、公訴意旨略以：被告乙○○原為台北市政府警察局交通義勇
    警察大隊北投中隊之中隊長、被告李縓（原名甲○○，於
    九十三年二月十七日更名）為人事助理幹事，被告涂來發（
    業經原審判決無罪確定）為總務助理幹事，負責處理該中隊
    行政事項，均係依據法令從事公務之人員。乙○○為充實中
    隊之公積金，於八十六年十二月二十二日下午二時許，邀集
    被告鄭文仁（業經原審判刑確定）、蕭長壽（由原審通緝中
    ）、李縓、涂來發等人，在台北市政府警察局交通義勇大
    隊北投分隊召開會議，乙○○並指示每月應浮報協勤費，納
    為隊部公積金。嗣被告乙○○、李縓、涂來發即與被告鄭
    文仁、蕭長壽共同基於圖謀不法所有之概括犯意，自八十七
    年一月間至三月間止，明知如附表所示之請領名義人並未實
    際編排勤務或已報領餐費，竟共同連續利用職務上之機會，
    共犯前開盜用印章，在每月服勤餐費印領清冊、配合疏導交
    通加強交整協勤人員名冊、勤務分配表等文書上，為不實之
    服勤日期、時數、實支金額等記載，浮報協勤費，再持向台
    北市政府警察局北投分局申領費用，致使台北市政府警察局
    承辦人員不疑有他而陷於錯誤，如數發給其所申報之協勤費
    （起訴書誤為加班費），其中八十七年一月份浮報八十四小
    時、每小時（新台幣，以下同）一百五十元、共計一萬二千
    六百元，部分由被告李縓、涂來發代為領取，二月份浮報
    一百二十六小時、共計一萬八千九百元，全數劃撥入隊部公
    積金帳戶，另被告鄭文仁、蕭長壽各重複報領八小時協勤費
    ，劃撥入其二人私人帳戶，三月份浮報四十四小時、共計六
    千六百元，由不知情之陳東松、謝榮、游秋田（均另為不
    起訴處分）代領後交回隊部，足以生損害於台北市政府警察
    局印領清冊之正確性及被盜用印章之人。案經台北市政府警
    察局函請檢察署檢察官偵查起訴，因認被告乙○○、李縓
    均涉貪污治罪條例第五條第一項第二款、刑法第二百十六條
    、第二百十三條、第二百十七條之罪嫌等語。
二、按犯罪事實，應依證據認定之，無證據不得認定犯罪事實，
    又不能證明被告犯罪者，應諭知無罪之判決，刑事訴訟法第
    一百五十四條第二項、第三百零一條第一項前段分別定有明
    文。而刑事訴訟上證明之資料，無論為直接證據或間接證據
    ，均須達於通常一般之人均不致有所懷疑，而得確信其真實
    之程度，始得據為有罪之認定，若有合理之懷疑存在，根據
    「罪證有疑，利於被告」之證據法則，即不得據為不利被告
    之認定。且認定犯罪事實所憑之證據，須適於為被告犯罪事
    實之證明者，始得採為斷罪資料。又刑事訴訟法第一百五十
    六條第二項規定：被告或共犯之自白，不得作為有罪判決之
    唯一證據，仍應調查其他必要之證據，以察其是否與事實相
    符。其立法意旨乃在防範被告自白之虛擬致與真實不符，故
    對自白在證據上之價值加以限制，明定須藉補強證據以擔保
    其真實性。又利用非共同被告之共犯之自白或其他不利於己
    之陳述，為認定被告犯罪之證據，不特與利用被告自己之自
    白作為其犯罪之證明同有自白虛偽性之危險，亦不免有嫁禍
    於被告而為虛偽供述之危險。故就刑事訴訟法第一百五十六
    條第二項之立法意旨觀之，非共同被告之共犯之自白或其他
    不利於己之陳述，固得作為認定被告犯罪之證據，但不得作
    為有罪判決之唯一證據，仍應調查其他必要之證據，以察其
    是否與事實相符，亦即仍須有補強證據以擔保該共犯自白之
    真實性，始得採為斷罪之依據，並非絕對可由法院自由判斷
    該共犯之自白或不利於己之陳述之證明力。若不為調查，而
    專憑此項供述據為被告犯罪事實之認定，即與上開規定有違
    。而所謂補強證據，則指除該自白或不利於己之陳述本身之
    外，其他足以證明自白之犯罪事實確具有相當程度真實性之
    證據而言，雖所補強者，非以事實之全部為必要，但亦須因
    補強證據與自白之相互利用，足使犯罪事實獲得確信者，始
    足當之（最高法院九十二年度臺上字第三二八二號判決意旨
    參照）。而認定犯罪事實所憑之證據，無論係直接證據或間
    接證據，其為訴訟上之證明，須於通常一般之人均不致有所
    懷疑，而得確信其為真實之程度者，始得據為有罪之認定，
    倘其證明尚未達到此一程度，而有合理之懷疑存在時，法院
    即應為無罪之判決（最高法院七十六年臺上字第四九八六號
    判例意旨參照）。
三、公訴人認被告乙○○涉上開犯行，無非係以被告鄭文仁、蕭
    長壽、涂來發之供述，及證人程志忠之證詞為據，認被告李
    縓涉有前述犯行，則係以被告鄭文仁之供述為據。然訊據
    被告乙○○、李縓均堅決否認上開犯行，被告乙○○辯稱
    ：八十六年十二月二十二日之會議中伊並未指示被告鄭文仁
    浮報服勤餐費，而發生浮報的情形係伊於八十七年一月二十
    三日不當中隊長後才發生，因該一月份協勤費是在二月份報
    ，所以伊對鄭文仁等人浮報之事並不知情，也未參與。又伊
    因見其他義交中隊有浮報服勤餐費，或隊員服勤後領不到服
    勤餐費之弊端，故自任北投義交中隊中隊長後，即創設會計
    、出納、請北投義交中隊全體隊員至銀行開立帳戶，將隊員
    應領之服勤餐費匯入帳戶內，以求北投義交中隊內部帳目清
    楚，無浮報服勤餐費之弊端等語。被告李縓則辯稱伊未在
    會議中聽過被告乙○○指示浮報，亦不知被告鄭文仁浮報服
    勤餐費之事，另檢舉本件浮報服勤餐費之檢舉函係伊寫的，
    由李金池具名寄出等語。
四、經查：
Ａ、關於被告乙○○部分：
    (一)查本件公訴人認被告乙○○犯罪，無非係指稱被告乙○○
      為充實中隊之公積金，而於八十六年十二月二十二日下午
      二時許，邀集鄭文仁、蕭長壽、李縓、涂來發等人，在
      台北市政府警察局交通義勇大隊北投分隊召開會議，乙○
      ○在會議中指示每月應浮報協勤費，納為隊部公積金等語
      。上情則係據被告鄭文仁、蕭長壽、涂來發及證人程志忠
      於偵查及原審審理時，分別指稱：被告乙○○在於八十六
      年十二月二十二日下午二時所召集之會議中，指示被告鄭
      文仁浮報服勤餐費云云，惟查依被告鄭文仁、蕭長壽、涂
      來發及證人程志忠指稱該日會議亦在場者尚有被告李縓
      、證人張燦輝、李金池等人，而被告李縓、證人張燦輝
      、李金池則分別於偵查及原審審理時陳稱：未曾聽過被告
      乙○○指示被告鄭文仁浮報服勤餐費等語。顯然參與八十
      六年十二月二十二日下午二時被告乙○○召集會議之人，
      部分指稱被告乙○○有指示被告鄭文仁浮報服勤餐費，部
      分則稱：被告乙○○並未指示浮報服勤餐費。另查證人即
      當時擔任台北市政府義交警察大隊北投中隊之副中隊長之
      陳田乾於警訊及原審審理時亦證稱：「（你所參加過的會
      議中，被告張有無指示要浮報協勤費﹖）沒有，我們都是
      付出的比較多」等語（原審92年10月 2日審判筆錄）。證
      人林篤群於原審亦到庭證稱：「（你任幹事時，中隊長是
      何人﹖）是被告張。（你任幹事時有無開過中隊長所主持
      的會議﹖）有。（會議中有無聽過被告張指示要浮報協勤
      費﹖）我沒有」等語（原審92年10月23日審判筆錄）。證
      人余素良於原審到庭證稱：「（被告張有無在任何場合說
      過要以隊員的名義浮報協勤費﹖）我沒有聽過」等語（原
      審92年10月23日審判筆錄）。是該日會議中被告乙○○究
      竟有無如被告鄭文仁、蕭長壽、涂來發及證人程志忠所指
      稱之上開指示，即有疑問。
    (二)次查證人即同案被告鄭文仁雖指稱被告乙○○有指示浮報
      協勤費之情，然查證人鄭文仁之前後指訴不一，如：
    (1)鄭文仁於警詢時供稱：被告乙○○於八十六年十二月二十
      二日下午二時之會議中指示我每月要浮報三萬元，納入中
      隊部為公積金，作為急難救助、每年三節福利金、我不知
      如何浮報，被告乙○○指示指導員張燦輝教我等語（見警
      卷第四三頁反面）；於原審九十二年四月二十五日庭訊時
      則供稱：被告乙○○浮報之服勤餐費是要支應義交同仁夜
      間巡守時可用云云（見該日筆錄第三頁），迄於原審九十
      三年二月十二日審理時則供稱：於該日會議中，被告乙○
      ○指示一個月多報三萬元支付中隊部之一些費用，如水電
      費、電話費，指示後，由張燦輝教我等語（見該日筆錄第
      三頁）。於本院上訴審審理時則證稱：「（當時乙○○是
      否有指示你每月要浮報三萬元？浮報的錢要做何用？）有
      。浮報的金額要當中隊的積金使用」、「我當時在地院有
      說過是有多報了壹個路口並沒有派人執勤，但是浮報說有
      執勤」等語（本院九十四年五月十九日審判筆錄）。其所
      指浮報金額之用途，或稱作為急難救助，或稱是要支應義
      交同仁夜間巡守時可用，或稱為支付中隊部之水電費、電
      話費等或稱浮報執勤費云云，前後所述不一。非但被告乙
      ○○否認其情，且證人鄭文仁所稱乙○○指示指導員張燦
      輝教伊浮報執勤費乙節，經查証人張燦輝於警訊時即否認
      有幫鄭文仁浮報執勤費之事（見警詢卷第八十八頁）。於
      原審到庭亦證稱：「（八十六年十二月二十二日你有無參
      加被告張主持的會議﹖）我不記得，我有時有參加有時沒
      有參加，大部分的會議我都有參加。（八十七年一、二、
      三月的浮報費用的事你是否清楚﹖）我不清楚，有隊員告
      訴我有值勤費沒有領到，我說不可能只要有值勤就會領到
      ，所以我說要查清楚，我那時是任指導員。（鄭文仁、蕭
      長壽等說在會議中有說到浮報的事﹖）我不知道，我沒有
      聽到。（被告張有無要你指導被告鄭如何報﹖）沒有」等
      語（見原審卷第一宗第九十四至九十六頁）。其已否認鄭
      文仁上開所言。是證人鄭文仁所證上情是否屬實亦值存疑
      。
    (2)被告蕭長壽於警訊中先供稱：該日會議中，被告乙○○要
      被告鄭文仁每月浮報三萬元作為中隊部積金，被告鄭文仁
      稱不知如何報，張燦輝自告奮勇說由他負責協助等語（參
      警卷一第六八頁反面）；於八十七年九月二十八日警訊時
      則陳稱：被告乙○○指示被告鄭文仁每月浮報三萬元協勤
      費納入中隊積金，被告鄭文仁不知如何作業，被告乙○○
      即指示張燦輝指導被告鄭文仁如何浮報等語（見警卷一第
      七一頁反面）。
    (3)證人即被告涂來發於警詢、原審及本院上訴審審理時陳稱
      ：被告乙○○當時指示勤務幹事（按即被告鄭文仁）多報
      些做中隊部積金，每月報三萬元以內，被告鄭文仁說不知
      如何報，被告乙○○說去請教前任幹事張燦輝。不知張燦
      輝有無協助浮報（見警卷一第七九、八一頁、原審卷二第
      一五九頁、本院九十四年五月十九日審判筆錄）。
    (4)證人程志忠於警詢中證稱：被告乙○○有叫鄭文仁多報協
      勤費，被告鄭文仁說有困難，被告乙○○說早、晚班多報
      一至二班勤務協勤費，原則多報一至二萬元，至於被告乙
      ○○有無指示張燦輝教導鄭文仁如何浮報，我不清楚等語
      （見警卷一第八二頁）。
    (5)依上開各被告、證人之陳述，就被告乙○○指示浮報服勤
      餐費之用途，究係為何，先後所述不一。而對於被告乙○
      ○指示浮報服勤餐費，被告鄭文仁表示不知如何浮報時，
      有陳稱：張燦輝即自告奮勇說要負責協助、有稱：被告乙
      ○○指示張燦輝指導、有證稱被告乙○○要被告鄭文仁去
      請教張燦輝，或稱：被告乙○○說早、晚班多報一至二班
      勤務協勤費，至被告乙○○有無指示張燦輝教被告鄭文仁
      浮報並不清楚等語，另就浮報服勤餐費之金額，有陳稱：
      每月三萬元，亦有稱：原則多報一至二萬元云云。倘被告
      乙○○於該次會議中確有為浮報服勤餐費之指示，對被告
      乙○○指示之內容，與會之被告鄭文仁、蕭長壽、涂來發
      、證人程志忠當無前述指證不一之理，再依證人陳田乾、
      余素良、林篤群亦均證稱未曾聽過被告乙○○指示浮報執
      勤費之事。從而被告乙○○是否確有為前揭指示，益堪質
      疑。
    (三)又被告李縓於警詢時雖曾供稱：「當時我記得乙○○說
      ，中隊路口勤務比其他中隊少，大家都很辛苦，尤其是在
      中隊部辦理業務幹部，應可報領協勤費。至於有無要多報
      協勤費納入公積金，我可能在作紀錄，沒去特別注意，他
      叫我這項不用紀錄」云云，然此業據被告李縓於本院更
      (一)審審理時加以說明：因我們中隊路口比別人少，所以隊
      員問我們是否可以辦理協勤費，製作筆錄警員有把它簡潔
      掉，開會時我們中隊長乙○○則是說請我們幹事或勤務幹
      事去問大隊部看此部分可否報協勤費，如果可以當然OK，
      我講到這邊，因詢問警員說為何大家都聽到要納入公積金
      ，你卻沒聽到？所以我才回答可能在作紀錄所以沒有聽到
      等話，警員就接著往下記載等語（本院九十五年八月二十
      二日審判程序筆錄），再參以被告李縓當時相關警詢筆
      錄均係指稱蕭長壽有浮報公款之情事，並於八十七年七月
      二十五日警詢時供稱：「（中隊長乙○○在八十六年十二
      月中旬是否曾召集幹部以上人員開會，會中指示鄭文仁每
      月浮報三萬元協勤費作為中隊部公積金？）不曾聽說」等
      語（警卷第九四至九八頁）。又查本件係因於八十七年七
      月間台北市政府警察局交通義勇警察大隊北投中隊之成員
      聯名向台北市政府警察局舉發該隊幹事蕭長壽利用中隊長
      離職之空檔領取誤餐費交由鄭文仁發放現金等行為，案經
      台北市政府警察局著手調查，而開始約談蕭長壽、鄭文仁
      等人等情，有檢舉書二份、調查報告一份等在卷可按（見
      警訊卷一第一之二頁、第二十二頁，八十八年偵字第三三
      五九頁第一二三至一二五頁、第一二六至一二七頁）。且
      依上開第一份檢舉書記載，檢舉人包括被告李縓、李金
      池等十九人，第二份檢舉書則由李縓書寫，李金池署名
      檢舉，亦據其二人供明在卷，經詢以被告李縓於本院更
      (一)審審理時證稱：第一封檢舉函是因為那時候蕭長壽及鄭
      文仁沒有照中隊的方式做，希望中隊長乙○○繼續回來做
      ，第二封本來是一樣的意思，但李金池說鄭文仁、蕭長壽
      有浮報公款，因此部分不是我的職責，所以認為由李金池
      署名檢舉等語（本院九十五年九月二十六日審判程序筆錄
      ），即核與上開二份檢舉書內容相符，衡情，倘係被告乙
      ○○確於八十六年十二月間會議中指示浮報執勤費之事，
      被告李縓、李金池等人均在場聽聞，豈有自暴浮報之事
      而陷被告乙○○反受調查之不利情況？且此將更不利於被
      告乙○○回任，乃可預見之事，被告李縓、李金池又豈
      可能一再執意向上舉報為之。是以被告李縓於本院更(一)
      審審理時證稱係警員筆錄記載之瑕疵，致誤解其意等語，
      尚屬有據。
    (四)再查於被告乙○○任台北市政府警察局交通義勇警察大隊
      北投義交中隊中隊長前，北投義交中隊隊員領取服勤餐費
      之方式，係各隊員分別向各分隊長領取現金，惟於被告乙
      ○○任北投義交中隊中隊長後，即設立會計、出納制度，
      並央請北投義交中隊各隊員至台北銀行開立帳戶，嗣後各
      隊員應領之服勤餐費，即由總務幹事自台北市政府警察局
      北投分局領回後交由會計及出納入帳，並由各分隊長及勤
      務助理幹事核對無誤後，即由出納列表送交銀行劃撥匯入
      隊員之帳戶等情，業據被告乙○○、李縓、證人王永吉
      、張燦輝、陳新炎、羅俊峰、林篤群、李金池、陳東松分
      別於警詢、原審審理時陳明在卷。而北投義交中隊每筆收
      支均會記載在北投義交中隊之收支明細內，若有收入即會
      記載，並加以公佈，各分隊亦會公佈，收入及剩餘之款項
      均會存入北投義交中隊之銀行帳戶，該帳戶大、小章各一
      枚，其中大章是由會計保管，小章由中隊長保管，存摺係
      由出納保管，需三方會合方能領款。約於八十六年九月間
      服勤餐費改為劃撥入帳，若隊員未開戶，其服勤餐費會先
      存入北投義交中隊帳戶，待該隊員來請領，該服勤餐費入
      帳時會在收支明細之備註欄註明，若有浮報服勤餐費，該
      服勤餐費亦會入隊員個人帳戶等情，業據證人陳新炎、李
      金池分別於原審九十三年十月二日、十一月六日審理時述
      明。依上堪認被告乙○○任北投義交中隊中隊長後，確實
      設立會計、出納制度，詳載北投義交中隊各筆收支明細，
      並按月公佈，及將隊員領服勤餐費之方式由領取現金改為
      劃撥入各隊員帳戶，用以防止隊員浮報服勤餐費之情事。
    (五)又被告乙○○於八十七年年初即表示無意再擔任北投義交
      中隊中隊長，隨後亦不參加北投義交中隊事務，而北投義
      交中隊分別於八十七年三月二日、四月三日請領八十七年
      二月、三月份之服勤餐費之印領清冊之中隊長應蓋章欄，
      被告乙○○均未蓋章，而係由時任副中隊長之陳田乾蓋章
      等情，業據被告李縓、鄭文仁、證人陳田乾陳述在卷，
      並有請領八十七年二月、三月份之服勤餐費印領清冊在卷
      可參，足證被告乙○○確於八十七年一月間即表明無意再
      擔任北投義交中隊之中隊長，嗣亦未置理北投義交中隊事
      務。被告乙○○既自該時起即不再處理北投義交中隊事務
      ，其又如何會與被告鄭文仁共為浮報前述八十七年二月、
      三月份之服勤餐費？另北投義交中隊於發放八十七年一月
      份服勤餐費時，被告鄭文仁、蕭長壽違反先前劃撥入值勤
      隊員帳戶內之慣例，堅持要發放現金，被告李縓因被告
      鄭文仁、蕭長壽違反被告乙○○設立之服勤餐費劃撥入帳
      戶制度，而與被告鄭文仁、蕭長壽起爭執，然因款項及核
      對之服勤餐費印領清冊在被告鄭文仁處，故八十七年一月
      份之服勤餐費係發放現金，後被告乙○○以出納王永吉把
      關不力，未能將八十七年一月份之隊員服勤餐費劃撥入隊
      員帳戶，而遭記過二次，嗣後發八十七年二月份服勤餐費
      時，因向台北市政府警察局北投分局領取服勤餐費，需北
      投義交中隊及中隊長乙○○之章，而印章在被告乙○○處
      ，未能向台北市政府警察局北投分局領得服勤餐費，只好
      依被告乙○○之意，將各隊員八十七年二月份之服勤餐費
      劃撥入隊員帳戶，因而八十七年二月份之服勤餐費係以劃
      撥方式發放等情，業據被告鄭文仁、證人王永吉、李金池
      分別於警詢、原審審理時供明在卷，顯見被告李縓因被
      告鄭文仁、蕭長壽堅持將八十七年一月份之服勤餐費以現
      金方式發放，而與被告鄭文仁、蕭長壽起衝突，後出納王
      永吉因未能依被告乙○○指示將八十七年一月份服勤餐費
      以匯款入帳方式發放，而遭被告乙○○記過二次，因被告
      乙○○持有北投義交中隊之小章（即被告乙○○之印章）
      ，而向台北市政府警察局北投分局領取八十七年二月份服
      勤餐費需北投義交中隊之大小章，被告鄭文仁、蕭長壽為
      能順利領取八十七年二月份之服勤餐費，始同意八十七年
      二月份之服勤餐費以匯款入帳方式發放。查被告乙○○既
      然創設會計、出納制度，並央請北投義交中隊各隊員至台
      北銀行開立帳戶，嗣後各隊員服勤餐費即以劃撥入隊員帳
      戶之方式發放，且北投義交中隊每筆收支均會記載在北投
      義交中隊之收支明細，並定期公佈，應劃撥入帳之服勤餐
      費，若因隊員未開戶無法劃撥，其服勤餐費會先存入北投
      義交中隊帳戶，待該隊員來請領，並於收支明細備註欄註
      明，依此制度若有浮報服勤餐費，該服勤餐費亦會入隊員
      個人帳戶，且被告乙○○任北投義交中隊中隊長任內堅持
      執行上開制度，出納王永吉並曾因未能執行劃撥入帳而遭
      被告乙○○記過處分，依上開制度，倘有浮報服勤餐費，
      若未與出納、會計勾串，則浮報之服勤餐費將入浮報之人
      頭帳戶內，對為浮報之舉之人毫無益處，且可輕易查出浮
      報之情形，惟若服勤餐費改為現金發放，即無庸勾串會計
      、出納，僅要將浮報人頭之服勤餐費扣下即可，如此較不
      易發現浮報之犯行。衡情倘若被告乙○○確曾在八十六年
      十二月二十二日下午二時之會議中為浮報服勤餐費之指示
      ，其當知上開制度會使浮報服勤餐費之舉暴露無遺，衡情
      被告乙○○當無反對被告鄭文仁、蕭長壽將服勤餐費改以
      現金方式發放，而堅持執行其創設之匯款入帳制度之理，
      亦不致將未執行將服勤餐費匯款入帳制度之出納王永吉記
      過處分之理。
    (六)被告鄭文仁於原審九十三年二月十二日審理時雖供稱：以
      附表一請領名義人製作勤務分配表及協勤人員名冊時，未
      告知被告乙○○，但於八十七年二月四日製作請領八十七
      年一月份服勤餐費印領清冊後，送交被告乙○○審核時，
      有告知浮報一萬三千九百五十元等語，而被告乙○○確有
      在被告鄭文仁浮報之八十七年一月份服勤餐費印領清冊上
      蓋章，有該份服勤餐費印領清冊為證，被告乙○○亦坦承
      有在其上蓋章。然查被告鄭文仁對被告乙○○部分所述有
      前後不一之處，其對被告乙○○之陳述，是否可採，已有
      疑義，有如上述。又北投義交中隊檢具服勤餐費印領清冊
      製作完後再憑之向台北市政府警察局北投分局請款，該服
      勤餐費印領清冊製作完需經中隊長簽章，此乃必經程序，
      中隊長於簽章前，衡情固應核實審查，然查義勇交通警察
      乃民力組織，屬義工性質，非專職，且被告乙○○另有他
      職，任北投義交中隊之中隊長僅係兼差，又多未參與實際
      之勤務編排、查核工作，每月之服勤餐費印領清冊所列人
      數甚多，被告乙○○於簽章時，有無盡職逐一查看，於查
      看後有無能力得知浮報情事，已屬有疑，況依證人即前北
      投義交中隊副中隊長陳田乾於原審審理時到庭結證稱：北
      投義交中隊由會計、人事幹事負責，北投分局會有人負責
      查勤，我雖前任副中隊長，並曾在服勤餐費印領清冊蓋章
      ，但我沒權力知道有那些人站班，或指揮交通，我只是形
      式上審核，就我所知是總幹事在實際負責處理，隊長、副
      中隊長均是掛名。我僅在服勤餐費印領清冊上蓋章，因他
      們說沒蓋章，程序不合，他們無法領錢等語（見原審九十
      二年十月二日筆錄第八頁），而北投義交中隊隊員執行交
      通疏導勤務之排班、查班、申請服勤餐費，均屬各分隊長
      、勤務助理幹事、指導員、總幹事及台北市政府警察局北
      投分局之職務，已如前述，自難以被告乙○○於八十七年
      一月份之服勤餐費印領清冊簽章，即遽認被告乙○○明知
      被告鄭文仁浮報服勤餐費之事。
    (七)綜上所述，被告鄭文仁、蕭長壽、涂來發及證人程志忠如
      上所指證被告乙○○於八十六年十二月二十二日會議中指
      示被告鄭文仁浮報服勤餐費之各節既有上開瑕疵，而渠等
      係因遭被告乙○○友好之李縓、李金池等人檢舉後所為
      之陳述，為擔保其所為不利於被告乙○○之陳述之真實性
      ，自應有其他足以令人確信其陳述為真實之補強證據，以
      擔保無誣陷之虞。而被告乙○○任職北投義交中隊中隊長
      任內所設立之上開制度，能使該中隊帳目清楚，若要浮報
      服勤餐費，需與會計及出納勾串，否則浮報之服勤餐費會
      入被浮報人頭帳內，為浮報之舉者將無法達其目的，若未
      與會計及出納勾串，則浮報之款項將入人頭帳戶內，且浮
      報之情事，能輕易被查獲，惟被告乙○○於被告鄭文仁、
      蕭長壽為浮報服勤餐費情事後，卻仍堅持實施其設立之上
      開制度，於出納王永吉未遵行時，甚且予其記過之處分，
      實難認被告乙○○確有指示及參與浮報服勤餐費之情事，
      其被訴涉犯貪污治罪條例第五條第一項第二款、刑法第二
      百十六條、第二百十三條、第二百十七條之罪嫌，自屬不
      能證明。
Ｂ、關於被告李縓部分：
    (一)被告鄭文仁於偵查中固陳稱：被告李縓確實知道浮報服
      勤餐費云云，惟經原審質以：八十六年十二月二十二日開
      會，被告乙○○指示浮報時，在場之人有何表示？另你在
      製作浮報之勤務分配表、服勤餐費印領清冊等資料時，有
      無告知當天開會之人或你列為浮報之人頭，另你製作上開
      文件時，有何人協助你？被告鄭文仁均供稱：八十六年十
      二月二十二日開會，被告乙○○指示浮報時，被告涂來發
      反對，其他與會之人則未有何表示，製作相關之勤務分配
      表、服勤餐費印領清冊時，被告乙○○、甲○○、涂來發
      並未協助，於製作不實之勤務分配表，及服勤餐費印領清
      冊上要蓋被浮報人頭之章時，因章均由我保管，故我即取
      來蓋章，並未告知他們，迄至台北市政府警察局北投分局
      服勤餐費撥下後，要發款時，才會跟當天參與會議被我列
      為浮報人頭之人，或未參與會議被我列為浮報之人稱該筆
      款項不能領，偵查中稱他們知情，係指他們單純知要浮報
      之事，但我用他們之章蓋服勤餐費印領清冊時，他們並不
      知道等語（見原審九十三年二月十二日審理筆錄），依此
      而言，被告李縓在會議中既未有任何言論，自難認有任
      何參與浮報服勤餐費之刑責。另被告鄭文仁前所稱被告李
      縓、涂來發知情，乃指被告李縓有參與八十六年十二
      月二十二日之會議，知被告乙○○指示浮報服勤餐費之事
      ，並非指於被告鄭文仁嗣後製作不實之勤務分配表、協勤
      人員名冊、服勤餐費印領清冊、勤務證明書，並盜用被告
      鄭文仁所保管之如附表所示請領名義人印章時，被告李
      縓縱使設若知情，其消極之不作為，亦難認被告李縓係
      與被告鄭文仁之上開犯行間有何犯意聯絡及行為分擔，且
      縱於被告鄭文仁發放服勤餐費時，有告知被告李縓該筆
      款項為浮報，惟此時被告鄭文仁上開犯罪行為已經終了，
      被告李縓縱事後知之，亦無論以共犯之餘地。
    (二)又本件既查無證據足以證明被告乙○○有於被告李縓、
      涂來發參與之八十六年十二月二十二日會議中指示鄭文仁
      浮報服勤餐費之行為，自難憑被告李縓有參與該次會議
      ，即認定被告李縓知悉被告鄭文仁浮報服勤餐費，而為
      其不利之認定。故並無證據足以認定被告李縓觸犯貪污
      治罪條例第五條第一項第二款、刑法第二百十六條、第二
      百十三條、第二百十七條之罪嫌。
五、綜上所述，本件並無證據證明被告乙○○、李縓有檢察官
    起訴之犯行，揆諸上述規定，自屬不能證明乙○○、李縓
    犯罪，應諭知被告乙○○、李縓二人無罪之判決。
六、原審認不能證明被告乙○○、李縓犯罪，因而諭知無罪之
    判決，並無不合，檢察官提起上訴，猶執陳詞指稱被告鄭文
    仁、蕭長壽、涂來發、證人程志忠已稱被告乙○○有指示浮
    報，並稱入公積金，既入公積金當然是中隊所用，至於細目
    為急難救濟、每年三節禮金或水電費、電話費之用法，雖陳
    述不同，惟仍無改於其「公積金」之名目云云。然查該四人
    指稱被告乙○○有指示浮報，惟同時與會之被告李縓、證
    人張燦輝、李金池等人則稱未曾聽過被告乙○○指示被告鄭
    文仁浮報服勤餐費等語，雙方所言南轅北轍，而鄭文仁、蕭
    長壽等人既係因遭被告乙○○友好之李縓、李金池等人檢
    舉後所為之陳述，為擔保其所為不利於被告之陳述之真實性
    ，自應有其他足以令人確信其陳述為真實之補強證據，以擔
    保無誣陷之虞。此外並無任何書面會議紀錄等可資佐證，自
    難單憑被告鄭文仁、蕭長壽、涂來發、證人程志忠之片面證
    詞遽入人罪。又被告鄭文仁縱有浮報情形，或屬其個人違法
    行為，非必係聽命於被告乙○○之意而為，上訴意旨稱若被
    告乙○○無實益，則其下之鄭文仁又有何實益可言？舉輕以
    明重，被告乙○○當然為共犯有獲得利益以及原審既認被告
    乙○○有指示浮報，被告鄭文仁因而浮報服勤餐費，卻認被
    告乙○○無罪云云，亦不足採。又關於被告李縓部分，上
    訴意旨稱被告李縓辯稱：發放八十七年一月份協勤費時與
    被告鄭文仁發生衝突，當時多的一萬三千元伊有轉手給王永
    吉，非暫時保管云云，惟被告李縓警詢時明確自承：鄭文
    仁點了一萬三千多元給伊，並說這是多出來的，叫伊保管，
    伊就將該筆錢交給出納王永吉。可知被告李縓當時確實知
    道是多出來的錢，並且加以保管等語。然查被告李縓縱使
    知情，其消極之不作為，亦難認被告李縓係與被告鄭文仁
    之上開犯行間有何犯意聯絡及行為分擔。從而上訴人上訴意
    旨仍認被告二人犯罪，指摘原判決不當，其上訴無理由，應
    予駁回。
七、據上論斷，應依刑事訴訟法第368條，判決如主文。
本案經檢察官黃東焄到庭執行職務。
中　　華　　民　　國　　96　　年　　 1　　月　　 2　　日
　　　　　　　　　刑事第一庭審判長法　官  蔡  長  溪
　　　　　　　　　　　　　　　　  法　官  林  俊  益
　　　　　　　　　　　　　　　　　法　官  陳  春  秋
以上正本證明與原本無異。
如不服本判決，應於收受送達後十日內向本院提出上訴書狀，其
未敘述上訴之理由者並得於提起上訴後十日內向本院補提理由書
（均須按他造當事人之人數附繕本）。
                                  書記官  李  家  敏
中　　華　　民　　國　　96　　年　　1 　　月　　5 　　日
附表：
┌────┬──────┬─────┬────┬───┐
│時間    │請領名義人  │領取方式  │印章    │金額  │
├────┼──────┼─────┼────┼───┤
│87年1月 │張燦輝      │鄭文仁代領│張燦輝  │1800  │
│        │            │          │        │      │
│        ├──────┼─────┼────┼───┤
│        │李金池      │鄭文仁代領│李金池  │1800  │
│        ├──────┼─────┼────┼───┤
│        │吳中生      │蕭長壽代領│吳中生  │1800  │
│        │            │          │        │      │
│        ├──────┼─────┼────┼───┤
│        │甲○○      │本人領取  │無      │1800  │
│        ├──────┼─────┼────┼───┤
│        │涂來發      │本人領取  │無      │1800  │
│        ├──────┼─────┼────┼───┤
│        │程志忠      │涂來發代領│程志忠  │1800  │
│        │            │          │        │      │
│        ├──────┼─────┼────┼───┤
│        │蕭長壽      │本人領取  │無      │1800  │
├────┼──────┼─────┼────┼───┤
│87年2月 │張燦輝、吳中│劃撥入隊部│張燦輝、│18900 │
│        │生、李金池、│公積金帳  │吳中生、│      │
│        │陳念祖、邱建│          │李金池、│      │
│        │陽、黃奕修、│          │陳念祖、│      │
│        │羅俊峰、陳新│          │邱建陽、│      │
│        │炎、王瑟琛、│          │黃奕修、│      │
│        │曾燕騰、梅錫│          │羅俊峰、│      │
│        │麟、邱茂松、│          │陳新炎、│      │
│        │林明照、羅偉│          │王瑟琛、│      │
│        │端、羅文鐘  │          │曾燕騰、│      │
│        │            │          │梅錫麟、│      │
│        │            │          │邱茂松、│      │
│        │            │          │林明照、│      │
│        │            │          │羅偉端、│      │
│        │            │          │羅文鐘  │      │
│        ├──────┼─────┼────┼───┤
│        │鄭文仁      │入本人帳戶│無      │1200  │
│        │            │          │        │      │
│        ├──────┼─────┼────┼───┤
│        │蕭長壽      │入本人帳戶│無      │1200  │
│        │            │          │        │      │
├────┼──────┼─────┼────┼───┤
│87年3月 │張燦輝      │陳東松代領│張燦輝  │1800  │
│        │            │          │        │      │
│        ├──────┼─────┼────┼───┤
│        │陳念祖      │陳東松代領│陳念祖  │1800  │
│        │            │          │        │      │
│        ├──────┼─────┼────┼───┤
│        │李金池      │謝榮代領│李金池  │1500  │
│        │            │          │        │      │
│        ├──────┼─────┼────┼───┤
│        │吳中生      │游秋田代領│吳中生  │1500  │
│        │            │          │        │      │
└────┴──────┴─────┴────┴───┘
